【裁判字號】    99,訴,1155
【裁判日期】    991029
【裁判案由】    損害賠償
【裁判全文】
臺灣士林地方法院民事判決      九十九年度訴字第一一五五號
原      告  乙○○
訴訟代理人  張菊芳律師
            朱宜君律師
被      告  丙○○
            甲○○
上列當事人間請求損害賠償事件，經本院刑事庭裁定移送前來（
九十九年度審附民字第二Ο四號），本院於民國九十九年十月七
日言詞辯論終結，判決如下：
    主  文
被告應連帶給付原告新臺幣伍拾萬元及自民國九十九年四月八日
起至清償日止，按週年利率百分之五計算之利息。
原告其餘之訴駁回。
本判決原告勝訴部分得假執行。
原告其餘假執行之聲請駁回。
    事實及理由
甲、程序方面：
    按訴狀送達後，原告不得將原訴變更或追加他訴，但擴張或
    減縮應受判決事項之聲明者，不在此限，民事訴訟法第二百
    五十五條第一項第三款定有明文。本件原告聲明原請求被告
    連帶給付原告新臺幣（下同）二百萬元及自起訴狀繕本送達
    翌日起至清償日止，按週年利率百分之五計算之利息，嗣於
    本院審理時將利息起算日變更為自起訴狀繕本送達最後連帶
    之被告起算，核屬減縮應受判決事項之聲明，依前揭規定，
    自應准許。
乙、實體方面：
一、原告起訴主張：原告與被告丙○○係夫妻，被告丙○○與被
    告甲○○則為同事，原告與被告丙○○已分居，但住所相距
    僅數分鐘路程，被告甲○○明知被告丙○○為有配偶之人，
    且與原告育有一未成年之子即訴外人盧品亨。詎被告二人竟
    於民國九十八年五月十四日，在臺北市中山區○○○路與民
    生東路口之某飯店內為性交行為，適因被告丙○○以行動電
    話與盧品亨通話畢，疏未確實掛斷，盧品亨乃聽聞異聲，而
    以行動電話將之錄音，並告知原告，嗣被告丙○○見已難隱
    瞞，始向原告坦承上情。又被告丙○○、甲○○因本件妨害
    家庭行為，業經本院以九十九年度簡上字第一Ο七號刑事判
    決通、相姦罪確定。原告於知悉被告二人通、相姦後，身心
    嚴重受創，經診斷罹患適應障礙併混合性情緒特徵、失眠、
    憂鬱症，爰依侵權行為之法律關係，訴請被告連帶賠償原告
    所受之精神上損害等語。並聲明：(一)被告應連帶給付原告二
    百萬元及自起訴狀繕本送達最後連帶之被告翌日起至清償日
    止，按週年利率百分之五計算之利息；(二)願供擔保，請准宣
    告假執行。
二、被告則以：被告均係為子女而勉強維持各自貌合神離之婚姻
    關係，被告二人在公司同一部門共事十年，前八年期間，雙
    方並未發生任何感情，直至二年前參加公司旅遊，在飛機上
    偶然談及彼此婚姻，發現雙方各有其異於常態之家庭及婚姻
    關係，而漸漸靠近互相照應，進而產生情愫，本件妨害家庭
    事件發生後，被告二人內心均深感痛苦徬徨，更對所造成家
    庭之傷害感到歉疚自責，被告甲○○、丙○○更因此事分於
    九十九年五月、同年十月遭公司資遣。又原告請求二百萬元
    之賠償金額過高，且被告二人已依刑事案件之和解內容，於
    同年五月十三日各給付原告二十萬元，應予扣除等語，資為
    抗辯。並聲明：原告之訴駁回。
三、兩造不爭執之事實：
    原告主張被告丙○○係原告之配偶，為有配偶之人；被告甲
    ○○係被告丙○○之同事，明知被告丙○○係原告之配偶，
    為有配偶之人。詎被告丙○○、甲○○各自基於與對方通、
    相姦之犯意，於九十八年五月十四日晚間某時許，在臺北市
    中山區○○○路與民生東路交岔路口附近之某飯店內，合意
    為性交行為一次，適盧品亨於電話中聽聞，發覺有異，乃告
    知原告，嗣被告丙○○向原告坦承上情等事實，業據提出與
    所述相符之戶籍謄本、臺灣士林地方法院檢察署九十九年度
    偵字第四八八號檢察官起訴書等件（均影本）為證（見本院
    九十九年度審附民字第二Ο四號刑事卷第六頁、第七頁至第
    十頁），並為被告所不爭執，且被告丙○○、甲○○因上開
    妨害家庭之行為，業經本院以九十九年度審簡字第五一三號
    刑事判決各判處通、相姦罪有期徒刑三月，如易科罰金以三
    千元折算一日，緩刑二年，及命被告二人應於九十九年五月
    十三日以前各給付原告二十萬元，並經本院以九十九年度簡
    上字第一Ο七號刑事判決駁回上訴確定，有上開刑事判決（
    見本院卷第六頁至第八頁、第一Ο三頁至第一Ο四頁）及該
    刑事案件影印卷（外放）可佐，是原告上開主張，堪信為真
    實。
四、得心證之理由：
    原告主張因被告之通、相姦行為，致其精神受有相當之痛苦
    ，被告應依民法侵權行為之規定，連帶賠償其所受之損害二
    百萬元等情，被告雖不否認於前揭時地通、相姦一次，惟以
    前揭情詞置辯。是本件爭點即為：(一)被告因通、相姦，應賠
    償原告慰撫金若干？(二)被告於前開刑事案件審理時已給付之
    四十萬元，應否自本件損害賠償金額中扣除？茲分述如下：
  (一)按因故意或過失，不法侵害他人之權利者，負損害賠償責任
    ；不法侵害他人之身體、健康、名譽、自由、信用、隱私、
    貞操，或不法侵害其他人格法益而情節重大者，被害人雖非
    財產上之損害，亦得請求賠償相當之金額；前項規定，於不
    法侵害他人基於父、母、子、女或配偶關係之身分法益而情
    節重大者，準用之；又數人共同不法侵害他人之權利者，連
    帶負損害賠償責任，民法第一百八十四條第一項前段、第一
    百九十五條第一項前段、第三項、第一百八十五條第一項前
    段分別定有明文。被告之通、相姦行為，足以破壞原告與被
    告丙○○間之夫妻生活，以及原告之家庭幸福，係不法侵害
    原告基於婚姻關係而享有之身分法益，衡其情節應屬重大，
    原告主張其精神受有相當之痛苦，核與常情相符，應堪採信
    。是原告依上開規定，請求被告賠償其非財產上之損害，洵
    屬有據。
  (二)次按慰藉金之賠償須以人格權遭遇侵害，使精神上受有痛苦
    為必要，其核給之標準固與財產上損害之計算不同，然非不
    可斟酌雙方身分資力與加害程度，及其他各種情形核定相當
    之數額（最高法院五十一年臺上字第二二三號判例意旨參照
    ）。查原告與被告丙○○間已分居多年，二人育有一子盧品
    亨尚未成年。原告為大學國文系畢業，現任教於高中，九十
    八年度所得一百三十萬餘元，名下有自用住宅一棟，現與盧
    品亨同住；被告丙○○係造船工程研究所碩士，原任職於外
    商公司擔任技術副理，將於九十九年十月三十一日離職，九
    十八年度所得約一百五十九萬元，名下有土地、房屋各一筆
    、汽車一輛、未上市股票及存款數筆，並於九十九年二月四
    日與原告達成給付原告自九十年七月起至九十八年十一月止
    代墊之家庭生活費用一百十萬元之協議，目前尚在分期履行
    中；被告甲○○係大學法國語文學系畢業，任職於外商公司
    擔任業務秘書部經理，業於九十九年五月十五日離職，目前
    無業，九十八年度所得約一百二十八萬餘元，名下有土地一
    筆、房屋二筆及股票投資二筆，業據兩造陳明在卷（見本院
    卷第七十三頁、第二十頁至第二十六頁、第六十六頁至第六
    十八頁），並有畢業證書、教師證書、土地所有權狀、建物
    所有權狀、存摺、資遣協議書、協議書、離職證明（以上均
    影本）、稅務電子閘門財產所得調件明細表附卷可參（見本
    院卷第七十五頁、第七十七頁、第八十頁、第八十一頁、第
    三十六頁至第四十五頁、第六十三頁至第六十五頁、第五十
    一頁、第七十一頁、第八十八頁至第一Ο二頁）。本院審酌
    兩造之教育程度、身分、地位、經濟狀況及被告之通、相姦
    行為，對原告之婚姻關係及家庭之圓滿造成相當程度之破壞
    ，亦使原告之生活秩序大受影響，所受精神痛苦非輕等一切
    情狀，認原告請求被告連帶賠償精神慰撫金，以九十萬元為
    適當。
  (三)再按緩刑宣告，得斟酌情形，命犯罪行為人向被害人支付相
    當數額之財產或非財產上之損害賠償，並得為民事強制執行
    名義，刑法第七十四條第二項第三款、第四項定有明文。本
    條款文義既為「財產或非財產上之損害賠償」，且得為民事
    強制執行名義，應屬民事上之損害填補性質，故被害人就同
    一侵權行為為民事上損害賠償之請求時，如加害人就此部分
    已為給付者，自應扣除該已給付之金額。又按民法第二百七
    十四條規定，因連帶債務人中之一人為清償、代物清償、提
    存、抵銷或混同而債務消滅者，他債務人亦同免其責任。查
    被告因上開妨害家庭之行為，經本院九十九年度審簡字第五
    一三號刑事判決以被告丙○○、甲○○分係犯通姦罪、相姦
    罪，而各判處有期徒刑三月，如易科罰金以三千元折算一日
    ，緩刑二年，及命被告二人應於九十九年五月十三日以前各
    給付原告二十萬元，嗣經本院以九十九年度簡上字第一Ο七
    號刑事判決駁回上訴確定，業如前述，而被告俱在九十九年
    五月十三日各匯款二十萬元至原告設於陽信商業業行大屯分
    行之帳戶，有華南商業銀行匯款回條聯、臺北富邦銀行匯款
    委託（證明聯）（均影本）在卷可佐（見本院卷第六十一頁
    、第七十頁），並為原告所不爭執，則被告依該刑事確定判
    決所給付之四十萬元，亦屬本件損害賠償之一部分，自得於
    其應給付之損害賠償金額中扣除。是本件被告應連帶賠償原
    告之金額為五十萬元（計算式：九十萬元－四十萬元＝五十
    萬元）。
  (四)末按給付無確定期限者，債務人於債權人得請求給付時，經
    其催告而未為給付，自受催告時起，負遲延責任。其經債權
    人起訴而送達訴狀，或依督促程序送達支付命令，或為其他
    相類之行為者，與催告有同一之效力；遲延之債務，以支付
    金錢為標的者，債權人得請求依法定利率計算之遲延利息，
    民法第二百二十九條第二項、第二百三十三條第一項前段分
    別定有明文。又應付利息之債務，其利率未經約定，亦無法
    律可據者，週年利率為百分之五，亦為同法第二百零三條所
    明定。依上規定，原告就本件無確定期限、無從另為約定利
    率之損害賠償債務，訴請另計自起訴狀繕本送達翌日起至清
    償日止，按週年利率百分之五計算之利息，亦屬有據。
五、綜上所述，原告主張被告侵害其基於配偶關係之身分法益情
    節重大，應依民法第一百八十四條第一項前段、第一百九十
    五條第一項前段、第三項、第一百八十五條第一項前段規定
    ，負連帶賠償責任，為有理由，被告所辯渠等前於刑事案件
    已給付之賠償金，應自本件損害賠償金額中扣除，亦屬有據
    。從而，原告本於侵權行為法律關係，請求被告連帶給付精
    神慰撫金五十萬元，及自起訴狀繕本送達最後連帶之被告甲
    ○○之翌日即九十九年四月八日起至清償日止，按週年利率
    百分之五計算之利息，為有理由，應予准許；逾此範圍之請
    求，為無理由，應予駁回。
六、原告雖陳明願供擔保，聲請宣告假執行，惟核其勝訴部分，
    係所命被告給付之金額未逾五十萬元之判決，爰依民事訴訟
    法第三百八十九條第一項第五款之規定，依職權宣告假執行
    ；至其敗訴部分，其假執行之聲請即失所附麗，應予駁回。
七、本件事證已臻明確，兩造其餘主張、陳述及所提證據，經審
    酌均與本院前揭判斷不生影響，爰不一一詳予論述，附此敘
    明。
八、本件損害賠償事件乃刑事附帶民事訴訟，由本院刑事庭移送
    前來，迄本院言詞辯論終結止，當事人並無任何裁判費或其
    他訴訟費用之支出，自無諭知訴訟費用負擔之必要，併此指
    明。
九、據上論結，原告之訴為一部有理由，一部無理由。依民事訴
    訟法第三百八十九條第一項第五款，判決如主文。
中    華    民    國    99    年    10    月    29    日
                          臺灣士林地方法院民事第三庭
                              法      官  孫萍萍
以上正本證明與原本無異。
如對本判決上訴，應於判決送達後20日內向本院提出上訴狀；若
委任律師提起上訴者，應一併繳納上訴審裁判費，否則本院得不
命補正逕行駁回上訴。
中    華    民    國    99    年    11    月    3     日
                              書  記  官  周玉惠


司法院資訊處製作；財團法人民間司法改革基金會備份。
